臺灣屏東地方法院刑事判決　　　　　　　 96年度訴字第252號
公　訴　人　臺灣屏東地方法院檢察署檢察官
被　　　告　甲○○
上列被告因違反野生動物保育法案件，經檢察官聲請以簡易判決
處刑（95年度偵字第5865號），經本院改適用通常程序審判，被
告就被訴事實為有罪之陳述，本院裁定行簡式審判程序，判決如
下：
    主  文
甲○○未具保育類野生動物族群量逾越環境容許量之條件，使用
禁止之方式獵捕保育類野生動物，累犯，處有期徒刑柒月。扣案
之「鳥仔踏」陸拾貳支均沒收。
    事  實
一、甲○○前曾於民國90年間因違反動產擔保交易法案件，經本
    院以90年度潮簡字第242 號判決判處有期徒刑2 月確定，甫
    於90年10月12日易科罰金執行完畢。詎其猶不知警惕，明知
    紅尾伯勞鳥（學名：Lanius Cristatus）係經行政院農業委
    員會公告列為保育類野生動物，且係過境候鳥，並未在臺灣
    地區有繁殖情形，族群量亦未逾越環境容許量，非經主管機
    關許可，不得予以騷擾、虐待、獵捕、宰殺或為其他利用。
    竟為供己食用，而非基於學術研究、教育或試驗研究之目的
    ，復未經主管機關之許可，於民國95年9 月25日16時許，在
    屏東縣獅子鄉楓林村紫竹寺旁產業道路樹林內插設俗稱「鳥
    仔踏」之捕鳥器62支，使用禁止獵捕野生動物之方式獵捕前
    述保育鳥類，嗣甲○○於翌日即同年月26日7 時20分許，前
    往上開處所抓取被誘捕之紅尾伯勞鳥時，為埋伏之員警當場
    查獲，並扣得其獵捕之紅尾伯勞鳥活鳥18隻（經查獲人員現
    場拍照及請專責單位製作鑑定報告後，先予野放）及其所有
    供犯罪所用之鳥仔踏62支。
二、案經屏東縣警察局枋寮分局報請臺灣屏東地方法院檢察署檢
    察官偵查起訴。
    理  由
一、本件被告甲○○所犯係死刑、無期徒刑、最輕本刑為3 年以
    上有期徒刑以外之罪，其於準備程序中就被訴事實為有罪之
    陳述，經法官告知簡式審判程序之旨，並聽取當事人之意見
    後，本院認為適宜由受命法官獨任進行簡式審判程序。
二、上揭事實，業據被告甲○○於警詢時、偵查中及本院審理時
    坦承不諱，並有鳥仔踏62支扣案可稽，且被告捕獲之紅尾伯
    勞鳥活鳥18隻，經屏東縣枋寮鄉獸醫蔡明成鑑定結果，確係
    保育類野生動物紅尾伯勞鳥，有該公所臨時物種鑑定表1 紙
    （見警卷第10頁）及照片2 幀在卷足憑，被告所捕獲之紅尾
    伯勞鳥係野生動物保護法所保護之鳥類應堪認定，再行政院
    農業委員會目前並未依野生保育法第18條第2 項規定就紅尾
    伯勞鳥進行相關利用公告事宜，亦有行政院農業委員會93年
    10月22日農授林務字第0931620340號函附卷可稽，堪信被告
    上開自白確與事實相符，本件事證明確，被告犯行堪予認定
    。
三、按紅尾伯勞鳥業經行政院農業委員會於91年4 月24日以農林
    字第910030783 號函公告為保育類野生動物。次按保育類野
    生動物應予保育，不得騷擾、虐待、獵捕、宰殺或為其他利
    用，但族群量逾越環境容許量者，不在此限；前項第1 款保
    育類野生動物之利用，應經地方主管機關許可；其可利用之
    種類、地點、範圍及利用數量、期間與方式，由中央主管機
    關公告之，野生動物保育法第18條第1 項、第2 項定有明文
    ；參酌行政院農業委員會目前並未就紅尾伯勞鳥進行相關利
    用公告事宜，已如前述，是未經許可，自不得對紅尾伯勞鳥
    加以獵捕宰殺。再按獵捕野生動物不得使用陷阱、獸鋏為工
    具，野生動物保育法第19條第1 項第6 款亦定有明文。被告
    未經中央主管機關許可之下，設置獸鋏鳥仔踏，使用禁止之
    方式獵捕未逾環境容許量之保育類野生動物紅尾伯勞鳥，係
    違反野生動物保育法第18條第1 項第1 款及同法第19條第1
    項第6 款之規定，是核其所為，係犯野生動物保育法第41條
    第1 項第1 款、第3 款之罪。又被告之獵捕行為僅有一個，
    雖兼具2 款情形，仍只成立一罪，不能認係法規競合或犯罪
    競合，並無刑法第55條之適用，其判決主文應將各款情形順
    序揭明，理由並應引用各款，俾相適應（最高法院92年台上
    字第6402號判決參照），核與一行為而觸犯數罪名之情況不
    同，故不論以想像競合犯，附此敘明。被告前曾於民國90年
    間因違反動產擔保交易法案件，經本院以90年度潮簡字第24
    2 號判決判處有期徒刑2 月確定，甫於90年10月12日易科罰
    金執行完畢等情，有臺灣高等法院被告前案紀錄表1 份在卷
    可稽，其於受徒刑之執行完畢，5 年以內故意再犯本件有期
    徒刑以上之罪，為累犯，應依刑法第47條之規定加重其刑。
    爰審酌被告非法獵捕紅尾伯勞鳥之目的係供己食用、其行為
    足以危害自然生態環境，且有損國際形象，其架設之鳥仔踏
    數量為62支，所造成之損害尚非重大，及犯罪後尚知坦承態
    度良好等一切情狀，量處如主文所示之刑，以資懲儆。扣案
    之鳥仔踏62支，為被告獵捕保育野生動物供犯罪所用之獵具
    ，應依野生動物保育法第52條第1 項之規定沒收之。
據上論斷，應依刑事訴訟法第299 條第1 項前段、第273 條之1
第1 項，野生動物保育法第41條第1 項第1 款、第3 款、第18條
第1 項第1 款、第19條第1 項第6 款、第52條第1 項，刑法第11
條前段、第47條，判決如主文。
本案經檢察官陳川傑到庭執行職務。
中　　華　　民　　國　　96　　年　　4 　　月　　24　　日
                  刑事第五庭    法  官  林家聖
以上正本證明與原本無異。
如不服本判決應於收受本判決送達後10日內向本院提出上訴書狀
，其未敘述上訴理由者，並得於提起上訴後10日內向本院補提理
由書狀（均須按他造當事人之人數附繕本）「切勿逕送上級法院
」
                                書記官  陳蓉柔
中　　華　　民　　國　　96　　年　　4 　　月　　24　　日
附錄本判決論罪科刑法條：
野生動物保育法第41條第1 項
有下列情形之一，處6 月以上5 年以下有期徒刑，得併科新台幣
20萬元以上100 萬元以下罰金：
一  未具第18條第1 項第1 款之條件，獵捕、宰殺保育類野生動
    物者。
二  違反第18條第1 項第2 款規定，未經中央主管機關許可，獵
    捕、宰殺保育類野生動物者。
三  違反第19九條第1 項規定，使用禁止之方式，獵捕、宰殺保
    育類野生動物者。
野生動物保育法第18條第1 項
保育類野生動物應予保育，不得騷擾、虐待、獵捕、宰殺或為其
他利用。但有下列情形之一，不在此限：
一  族群量逾越環境容許量者。
二  基於學術研究或教育目的，經中央主管機關許可者。
野生動物保育法第19條第1 項第6 款
獵捕野生動物，不得以下列方法為之：
六  使用陷阱、獸鋏或特殊獵捕工具。
